臺灣高等法院刑事判決　　　　　　　　　　　　　　九十一年度交上訴字第七五號
　　上　訴　人
　　即　被　告　丙○○
　　選任辯護人　顏武男
右上訴人因公共危險等案件，不服臺灣士林地方法院九十年度交訴字第三六號，中華
民國九十一年三月二十日第一審判決（起訴案號：臺灣士林地方法院檢察署九十年度
偵字第五五六四號）提起上訴，本院判決如左：
    主  文
上訴駁回。
    事  實
一、丙○○於民國九十年四月十三日下午六時許，騎乘ＢＡＬ─七九○號重型機車，
    沿台北市○○○路○段由北向南行駛，行經該段四０五巷六八號前，於號誌轉為
    綠燈而趨車前行時，本應注意車前狀況，並隨時採取必要之安全措施，以避免發
    生危險。而當時雖為下午六時許，並下有細雨，但道路夜間有照明，路面亦無缺
    陷、障礙，視距良好，並無不能注意之情事。丙○○竟疏未注意車前正有騎乘腳
    踏車於綠燈後，正欲左轉至對向即同巷七十號一樓補習班之甲○○○，即貿然前
    行，致撞及甲○○○之腳踏車，使甲○○○人車倒地，受有左脛腓骨遠端生長板
    骨折之傷害。丙○○於肇事使人受傷後，竟迅即加速駕車逃逸，適有王桂英駕車
    行至該處，當場目睹，即自後追趕，並抄得機車車號，始循線查獲。
二、案經甲○○○及法定代理人乙○○告訴及台北市政府警察局士林分局報請台灣士
    林地方法院檢察署檢察官偵查起訴。
    理  由
一、訊據被告即上訴人丙○○固坦承為ＢＡＬ─七九○號重型機車所有人，並於肇事
    當日未曾出借他人使用等情，然矢口否認有上開犯行，辯稱：不記得有無騎車於
    上開時日經過肇事地點，亦未曾撞擊腳踏車使人受傷，及肇事後逃逸等語。
二、惟查：
（一）告訴人甲○○○騎乘腳踏車於上開時地遭機車撞擊，受有左脛腓骨遠端生長板
      骨折之傷害，業據告訴人甲○○○於警訊、偵查及原審調查指訴綦詳，並有台
      北市立陽明醫院一般診斷書在卷可稽，甲○○○確因本件車禍受傷無疑。
（二）證人王桂英於警訊、偵查及原審調查時均證稱：九十年四月十三日晚上六時許
      ，我騎車經過中山北路六段四０五巷，在等紅綠燈綠燈後起步時，看見在我前
      方有一小孩騎腳踏車要左轉，有一機車騎士並沒有讓他先行，直接往內側車道
      行駛，結果機車前輪撞到小孩的腳踏車，肇事後機車騎士前閃一下就直接騎走
      。我見機車騎士未停，便騎車追上前去，接近該騎士時，我大聲質問為何撞倒
      人不停車，自機車撞到小孩到追到為止，約追了五十至八十公尺，期間機車並
      未離開視線，因該騎士未停車，故我記下車號ＢＡＬ─七九０號，並一直記誦
      到小孩處，寫在小孩之筆記本上。因知記下車牌很重要，故所有之注意力均集
      中在車牌。肇事者係較胖、壯碩之人，所騎之機車應為一二五ＣＣ之車。又我
      為英文老師，記車牌並非難事，我與雙方均不認識，僅是恰經該處等語。按證
      人王桂英與被告、告訴人素不相識，復無怨隙，僅因偶然路經該處，目睹肇事
      經過，所稱自無偏頗之虞。再王桂英證稱：我記下車號ＢＡＬ─七九０號，並
      一直記誦到小孩處，寫在小孩之筆記本上，亦與甲○○○提出肇事當日由王桂
      英書寫肇事車號為「ＢＡＬ─七九０號」之筆記本節本所載內容相符。而王桂
      英為台北市立華葳托兒所英語教師一職，有該托兒所出立服務證明書一紙在卷
      可證。以王桂英身為英文教師，應能正確看清肇事車輛英文字母。且該機車車
      號之阿拉伯數字僅只三號，王桂英一路記誦，亦無誤記之虞。又被告外型確較
      一般人為胖、壯碩；且被告機車排氣量為一二四ＣＣ之重型機車，亦有行車執
      照一紙在卷可考。顯見王桂英指證：目睹車禍經過後，即緊追肇事車輛，自始
      至終該車均未離開視線，並將所有之注意力集中肇事車輛車牌上，迨於記下車
      牌後一路記誦，再於甲○○○筆記本內記下車號；肇事者為較胖、壯碩之人，
      所騎之機車應為一二五ＣＣ，車號為「ＢＡＬ─七九０號」，應屬實情。
（三）被告自承於九十年四月十三日下午，在台北市○○○路教授黃元輔小提琴至下
      午五點五十分；同日下午六時起，復於台北市○○路○段五十巷十三號一樓之
      指揮家兒童樂團（下稱指揮家）教授黃靖淳小提琴等情。而依被告所繪之行車
      路線圖及卷附之石牌、天母街道圖所示，由台北市○○○路至台北市○○路指
      揮家，必須經過肇事地點，足見被告當日騎機車應有行經台北市○○○路○段
      四０五巷六八號前甚明。
（四）依卷附道路交通事故調查報告表所載，本件車禍發生時間為九十年四月十三日
      下午六時十分許。而證人甲○○○除於車禍發生當日晚上七時三十分之警訊筆
      錄稱：車禍發生時間為下午六時十分外，餘均陳稱：下午六時。另證人王桂英
      則自警訊、偵查迄至原審均證稱：車禍發生時是下午六時許等語。按製作道路
      交通事故調查報告表之警員於車禍後始至現場，所記載之車禍時間乃依當事人
      甲○○○所述。而甲○○○為七十七年二月六日生，車禍發生時年僅十三歲餘
      ，於突遭衝撞受傷，驚恐情狀下，所述車禍時間未必精準。則警員於道路交通
      事故調查報告表依甲○○○所述車禍時間，自難精確。自應以偶然目睹事件之
      成年人王桂英所稱之時間即下午六時較為精準。查被告辯稱：當日晚上六時應
      已在台北市○○路○段之指揮家教課，並提出課表及上課紀錄卡為證。惟被告
      九十年四月十三日下午在台北市○○○路教授黃元輔小提琴至下午五點五十分
      ，下午六時起復於台北市○○路○段五十巷十三號一樓之指揮家教授黃靖淳小
      提琴等情，業如前述。而被告自承教授黃元輔處所位在四樓，五點五十分下課
      後收拾完畢下樓約需五分鐘；另該處至指揮家騎機車若塞車約十二、三分鐘，
      無塞車時則約十分鐘等情，參以卷附之石牌、天母街道圖及被告所繪之行車路
      線圖，足認自黃元輔處下課後收拾完畢，再騎乘機車至指揮家至少約需十五分
      鐘。則被告於教授黃元輔五點五十分下課後，再騎乘機車行經台北市○○○路
      ○段四０五巷六八號必經之地，自可能於下午六時許經過該處。再證人即指揮
      家之櫃務主任林惠美於原審證稱：指揮家之老師上課無須簽到只需簽退，若上
      課遲到超過十分鐘需送課給學生，老師遲到僅於此情形才會登入，被告任職期
      間偶有遲到之紀錄，但均在十分鐘以內。依指揮家所存之簽退紀錄來看，被告
      九十年四月十三日應係六點到指揮家，亦有可能係六點十分前到等語。則被告
      任職期間既有遲到紀錄，且依指揮家所存之簽退紀錄，亦只能認定被告九十年
      四月十三日係六點十分前至指揮家授課。證人林惠美證詞，自無從認定被告於
      肇事當日在六點前即已到達指揮家。另證人黃靖淳於原審雖證稱：被告上課從
      無遲到之情事。惟黃靖淳為被告學生，現亦仍受教於被告，所為證詞，已有偏
      頗之虞。況被告自黃元輔處五點五十分下課收拾完畢後，再至指揮家教授黃靖
      淳，即使全無塞車，亦需約十分鐘（含收拾時間約五分鐘則為十五分鐘）車程
      ，被告亦不可能每次皆交通順暢，並於十分鐘內即六時整趕至指揮家。參以證
      人林惠美證稱：被告偶有遲到情形，益見黃靖淳證稱被告從未遲到，要非屬實
      。
（五）被告另稱騎乘之機車為亮銀色，甲○○○及王桂英係稱黑色或深色，顯有不符
      ，並提出行車執照及機車照片為證。查甲○○○雖證稱：肇事車輛為類似黑色
      ；證人王桂英則稱：肇事車輛為深色。然被告之ＢＡＬ─七九０號機車為銀灰
      色，並非亮銀色，有原審勘驗筆錄可稽。而依被告所提四紙機車照片，該機車
      之銀灰色因光線不同，而呈現深淺之別（如被證七第一、三張照片即較第二、
      四張照片為深）。再事發當時為下午六時許，並下有毛毛細雨等情，業據甲○○○及王桂英證述明確。則肇事當時，天色已近傍晚，又下有細雨，雖道路夜
      間有照明（此有道路交通事故調查報告表可參），然光線究不如白晝，且被告
      機車顏色復隨光線照射，而有深淺之別。證人等於雨天傍晚，光線昏暗之下，
      將被告銀灰色之機車看成或形容為深色或類似黑色，即有可能。自不得以證人
      甲○○○、王桂英指證肇事機車顏色與被告機車尚未完全相符，即認二人指認
      之機車並非被告所有。
（六）被告原審辯護人質疑甲○○○之母乙○○於告訴時即聲請檢察官勘驗腳踏車，
      迄至原審通知勘驗時，竟稱腳踏車已贈送他人無法找到等語，乙○○恐係心虛
      ，始不將腳踏車交付勘驗。原審訊之證人乙○○則稱：因告訴後迄法院通知勘
      驗已久，又有腳踏車照片為證，乃認腳踏車無關緊要而送人等語。查乙○○於
      九十年五月三日提告訴，原審於九十一年一月間告知欲勘驗腳踏車，歷時已八
      月。而乙○○復非熟悉法律之人，因而不知保存證物，尚不得據以認定乙○○
      係恐法院鑑定腳踏車，而故意隱匿。再被告於原審聲請傳喚被告之妻，以查明
      當時何以願與甲○○○洽談和解。然本院並無以被告何以願談和解認定被告犯
      罪，自無傳訊之必要。又被告於原審聲請現場履勘，以明車禍位置，然肇事地
      點已據證人甲○○○及王桂英證述明確，核無必要。另被告於原審聲請勘驗王
      桂英之安全帽，以查明能否看清、並與肇事之騎士對話。惟王桂英既能正確記
      憶被告機車之車號，復於追趕數十公尺後，返回事故地點將車號記載於甲○○○之筆記本上，自能看清被告外型。另安全帽並非密封毫無空隙，無法讓聲音
      流傳，王桂英戴上安全帽後，倘追及被告已達近距離，當有對話可能，被告聲
      請勘驗，亦無必要。至被告於原審聲請調取王桂英行動電話之通聯紀錄，然肇
      事迄今已逾六個月，王桂英行動電話之通聯紀錄已無保存，自無從調閱。
（七）綜上所述，被告於九十年四月十三日下午六時許，確有騎乘機車行經台北市○○○路○段四０五巷六八號前之肇事地點。而證人甲○○○、王桂英指證之肇
      事機車亦為被告所有，並為被告自行騎乘。且被告經法務部調查局測謊結果，
      就被告陳稱：案發當天我未撞及小孩，呈波動情緒反應，研判有說謊，有該局
      （九０）陸（三）字第九００三九二六三號函在卷為憑，亦足以佐證被告確有
      騎乘機車撞傷甲○○○，並於肇事致甲○○○受傷後逃逸至灼。
（八）按道路交通安全規則所稱之汽車乃指在道路上不依軌道或電力架線而以原動機
      行駛之車輛，包括機器腳踏車，該規則第二條第一項第一款定有明文。而汽車
      行駛時應注意車前狀況，並隨時採取必要之安全措施，道路交通安全規則第九
      十四條第三項亦有明定。被告騎乘機車行經肇事路段，自應遵守上開交通安全
      規定。而於事發當時，雖為下午六時許，並下有細雨，但道路夜間有照明，路
      面無缺陷、無障礙，視距良好，為證人甲○○○、王桂英證述明確，並有道路
      交通事故調查報告表可參（該報告表雖載天候晴，惟是日有雨，已據甲○○○
      、王桂英陳明，報告表此部分之記載應屬有誤），被告自無不能注意之情事。
      被告竟仍疏於注意車前正有甲○○○騎乘腳踏車左轉，貿然前行，以致肇事，
      使甲○○○受傷，自有過失，且被告過失與甲○○○所受傷害間顯有相當因果
      關係。事證明確，被告過失傷害及肇事逃逸之犯行堪以認定。
三、核被告撞傷甲○○○部分，係犯刑法第二百八十四條第一項前段之過失傷害罪；
    被告於肇事後，致甲○○○受傷而逃逸部分，係犯刑法第一百八十五條之四肇事
    逃逸罪。所犯前開二罪間，均犯意各別，行為互殊，應予分論併罰。
四、原審調查結果，適用刑法第一百八十五條之四、刑法第二百八十四條第一項前段
    、第四十一條第一項前段、第二項、第五十一條第五款，罰金罰鍰提高標準條例
    第一條前段、第二條規定，同時審酌被告並無前科、過失之程度、甲○○○所受
    之傷害、肇事後未下車查看，反加速逃逸，復未與甲○○○就過失傷害部分成立
    和解，賠償所受之損害，及犯後態度等一切情狀，就因過失傷害人部分，處有期
    徒刑二月，又駕駛動力交通工具肇事致人受傷而逃逸部分，處有期徒刑六月，應
    執行有期徒刑八月，並均諭知易科罰金之折算標準。認事用法，核無違誤，量刑
    亦稱妥適。被告上訴，否認犯罪，顯無可採。再被告辯護人上訴指稱：證人王桂
    英、甲○○○稱本件肇事機車為黑色、深色或深黑色，與被告機車銀灰色，並不
    相符。再證人乙○○於原審陳稱：腳踏車上前輪有漆，然依勘驗筆錄，被告機車
    前方為塑膠面版，並無烤漆，足見肇事車輛絕非被告機車。又證人王桂英固記下
    肇事車牌，然目前贓車盛行，掛AB牌（即冒用車牌）者，不乏其人，肇事者亦可
    能冒掛被告車牌。又甲○○○、王桂英，皆無法明確陳述肇事者面貌；證人黃靖
    淳亦證稱被告當天下午六時，並無在肇事現場，自無證據認定被告為肇事之人。
    另測謊結果，仍須有其他積極證據，始得成為補強證據證明力，不得作為判斷事
    實之唯一及絕對憑證。本件被告於施行測謊時，回答呈情緒波動反應，自不得為
    被告論罪之唯一依據。查證人王桂英與被告、告訴人均無任何怨隙，並有能力正
    確記憶肇事機車之車號、肇事者之外觀，所為證言足以信為真實，已如前述。再
    王桂英、甲○○○指證肇事機車為黑色或深色，與被告之ＢＡＬ─七九０號機車
    為銀灰色，並不相符，係因事發當時，天色已暗，並下有毛毛細雨；及被告機車
 顏色隨光線不同，而有深淺變化，證人等自可能將被告銀灰色之機車看成或形容
    為深色或類似黑色，業經查明如前。又王桂英指稱：肇事者為較胖、壯碩；及甲○○○指稱：肇事者為胖胖、壯壯，核與被告外型特徵相符。另證人黃靖淳證稱
    被告從未遲到，不足採信等情，亦如前述。被告辯護人猶以證人甲○○○、王桂
    英未能明確指認肇事之人；證人黃靖淳已證明被告於當日六時許上課，指稱被告
    並非肇事之人，委無可採。又乙○○曾稱：腳踏車前輪有漆，然被告機車前方為
    塑膠面版，並無烤漆，固屬實情。惟被告機車之塑膠面板下方有部分擦痕，已據
    原審勘驗明確，有勘驗筆錄在卷為憑（見原審卷第一一五頁）。該塑膠擦痕自可
    能於腳踏車上留下類似烤漆之物品，乙○○所稱腳踏車有漆，亦不能認定肇事機
    車必非屬被告所有。至測謊結果本得為犯罪之佐證，本院係以證人指證機車車號
    、騎乘之人外型、被告應有行經肇事地點，並以被告測謊結果補強證據，自無不
    合。另本件騎乘機車肇事之人，既經查明確屬被告無誤，被告辯護人指稱被告機
    車車牌有遭人冒用之虞，要屬無據。足見本件上訴，為無理由，應予駁回。
五、被告丙○○經合法傳喚，無正當理由不到庭，爰不待其陳述，逕行判決。
據上論斷，應依刑事訴訟法第三百七十一條、第三百六十八條，判決如主文。
本案經檢察官陳明光到庭執行職務。
中      華      民      國   九 十 一   年      六      月   二 十 七   日
                              臺灣高等法院交通法庭
                                  審判長法  官  陳  祐  輔
                                        法  官  洪  昌  宏
                                        法  官  陳  國  文
右正本證明與原本無異。
駕車肇事逃逸部分，如不服本判決應於收受送達後十日內向本院提出上訴書狀，其未
敘述上訴之理由者並得於提起上訴後十日內向本院補提理由書（均須按他造當事人之
人數附繕本）。
其餘不得上訴。
                                        書記官  蔡  棟  樑
中      華      民      國   九 十 一   年      六      月   二 十 七  日
附錄：本案論罪科刑法條全文
刑法第二百八十四條第一項前段：
因過失傷害人者，處六月以下有期徒刑、拘役或五百元以下罰金。致重傷者，處一年
以下有期徒刑、拘役或五百元下罰金。
從事業務之人，因業務之過失傷害人者，處一年以下有期徒刑、拘役或一千元以下罰
金。致重傷者，處三年以下有期徒刑、拘役或二千元以下罰金。
刑法第一百八十五條之事：
駕駛動力交通工具肇事，致人死傷而逃逸者，處六月以上五年以下有期徒刑。
